---
title: "Reduction de dimension avec l'Analyse en Composante Principal"
author: "BADJO Dibé"
format: pdf
editor: visual
---

# Exploration de données

```{r}
library(tidyverse)
library(FactoMineR)
library(factoextra)
```

```{r echo = FALSE}
data <- read_csv("../analyseData/pca.txt")
```

```{r}
head(data)
```

```{r esults = FALSE}
x <- data[1:7,-1]
```

```{r}
summar <- summary(x)
view(summar)
```

```{r}
boxplot(x)
```

```{r}
matCors <- cor(x)
view(matCors)
```

```{r}
Xsc <- scale(x, scale = T)
```

```{r}
boxplot(Xsc)
```

Pour parvenir a trouver les composantes principale, il faut tous d'abord calculer la matrix transpose(X)\*X

```{r}
sigma <- t(Xsc) %*% Xsc/nrow(Xsc)
view(sigma)
```

Utilisons cette matrix pour calculer ensuite les valeurs propres et les vecteurs propres

```{r}
ACP <- eigen(sigma)
```

```{r}
class(ACP)
```

Les valeurs propres

```{r}
values <- ACP$values
values
```

Les vecteurs propres

```{r}
vec <- ACP$vectors
```

```{r}
view(vec)
```

Pour savoir le nombre de vecteur propre a selection il faut tracer le graph suivant, appellé le graph de coude, dans les resultats, le nombre de composante principale a sélectionner est 2

```{r}
inertie <- cumsum(values)/sum(values)
inertie
```

Une autre manière de le savoir est de voir combien de vecteur propre garde plus de 80% de l'information, dans les resulats, les deux premiers vecteur propres garde plus de 80% de l'information ce qui vient confirmé le nombre qu'on a selectionner qui est 2

```{r}
pourcinertie <- inertie*100
pourcinertie
```

Plus de 80% de la variance sont expliquer par les 2 premiers composant principales, ce qui nous conduit a garder que ces deux composantes.

Dans le pourcentage expliquer par ces deux composant, le premier composant á lui seul explique approximativement 68% de la variance

```{r}

plot(vec[, 1:2], pch = 2, cex = values)
text(vec[, 1:2], labels = rownames(vec), pos = 3)
```

```{r}
res.acp<-PCA(x, graph = FALSE)
```

```{r}
view(res.acp$var$cos2)
```

```{r}
get_eigenvalue(res.acp)
```

```{r}
fviz_eig(res.acp)
```

```{r}
fviz_pca_ind(res.acp)
```

```{r}
 fviz_pca_var(res.acp)
```

```{r}
fviz_pca_biplot(res.acp)
```
